最　高　行　政　法　院　裁　定
　　　　　　　　　　　　　94年度裁字第01119號
抗　告　人　新亞企業股份有限公司
代　表　人　甲○○
上列抗告人因與相對人高雄市政府間損害賠償事件，對於中華民
國92年12月31日高雄高等行政法院92年度訴字第900號裁定提起
抗告，本院裁定如下：
　　主  文
抗告駁回。
抗告訴訟費用由抗告人負擔。
　　理  由
一、按抗告法院認抗告為不合法或無理由者，應為駁回抗告之裁
    定。
二、本件抗告人於92年1月22日向監察院提出陳情謂國防部與相
    對人勾結訴外人建台水泥股份有限公司，侵害抗告人位於高
    雄市半屏山水泥廠建地及採石區不當情事，經監察院函轉行
    政院參處，嗣行政院以92年2月18日院台字第0920008688號
    函請國防部會同有關機關參處逕復抗告人，並復知抗告人。
    相對人遂以92年3月10日高市府建一字第920009183號函（下
    稱系爭書函）復抗告人，略以：「本案經查貴公司原位於半
    屏山第15區採石工區保留申請優先權，業於67年8月9日在台
    灣省礦務局協調下，由東南水泥股份有限公司支付新台幣（
    下同）190萬元予貴公司，作為一切設備補償費，請貴公司
    放棄一切申請權益暨嗣後對該工區有任何不利之主張，東南
    水泥股份有限公司並於67年10月21日如數交付貴公司。至於
    水泥廠建廠用地被侵害部分，經查貴公司並未在本府建設局
    辦理工廠登記事宜，無所謂廠地被侵害等情事。且貴公司業
    經建設局於74年8月27日以高市建二字第77726號函公告註銷
    公司登記，依法已無權利能力。．．．」等語。抗告人不服
    ，提起訴願，遭決定不受理，遂提起行政訴訟，請求判決：
    (一)訴願決定及原處分均撤銷。(二)相對人應作成回復抗告人公
    司登記之處分。(三)相對人應賠償抗告人21億元。原法院以系
    爭書函非屬行政處分，至於請求相對人應作成回復抗告人公
    司登記之處分部分，因抗告人於起訴前並未履行先行向相對
    人申請回復公司登記程序並遭否准，遽行提起課予義務訴訟
    ，即非合法，抗告人提起之撤銷訴訟及課予義務訴訟既因不
    合法而應予駁回，則抗告人合併請求相對人應賠償其損失21
    億元，亦屬不備起訴要件而不合法等為由，裁定駁回抗告人
    之訴。
三、抗告意旨略謂：其合法於半屏山要塞區採取土石權利面積原
    達53公頃，奉國防部於49年核定同意並經相對人於53年發給
    採取許可證，詎軍方於54年3月發文以該石區有重慶案令抗
    告人暫緩採石，重慶案迄今未解除前，國防部卻又超越主管
    機關即相對人權責核准訴外人繼續盜採，侵害抗告人財產權
    ，嗣於82年協議會指明請國防部作戰次長室違法應設想如何
    補救，惟相對人所屬建設局又於74年8月27日以抗告人有6個
    月無正當理由不經營情事為由，註銷抗告人公司登記。則相
    對人、國防部等軍方機構上揭種種行為，使抗告人受公法上
    義務衝突之諸多不利影響，且事後又否認有重慶案，或稱抗
    告人未辦工廠登記，與「法律不得剝奪依法取得之既有權益
    」原則有違云云。
四、本院按：行政處分者，係指中央或地方機關就公法上具體事
    件所為之決定或其他公權力措施而對外直接發生法律效果之
    單方行政行為。至行政機關所為單純事實之敘述（或事實通
    知）或理由之說明，並不因該項敘述或說明而生何法律上之
    效果，自非行政處分。經核相對人系爭書函內容，係對於抗
    告人申訴其公司水泥廠建廠用地及採石工區遭不法侵占一事
    ，敘述抗告人對採石工區已放棄申請權益而不得主張權益之
    經過及上訴人公司並未在相對人建設局辦理工廠登記，無所
    謂廠地被侵害情事，屬於事實之敘述及理由之說明，並未對
    抗告人產生任何法律效果，並非行政處分，原法院認系爭書
    函非行政處分，尚無不合。又提起行政訴訟法第5條之課予
    義務訴訟，應先向行政機關提出申請，請求應為行政處分或
    為特定內容之行政處分，若行政機關於法定期間內應作為而
    不作為或予以駁回，經依訴願程序後，始得向高等行政法院
    起訴，若未履行上開先行程序，遽行提起課予義務訴訟，即
    非合法。本件抗告人既未先行向相對人申請作成回復公司登
    記之處分，遽提起課予義務訴訟，請求法院判決相對人應作
    成回復公司登記之處分，依上述說明，即非適法。另提起行
    政訴訟，得於同一程序中，合併請求損害賠償或其他財產上
    給付，行政訴訟法第7條固有明文，惟此應以所提起之行政
    訴訟合法為前提，否則該合併請求賠償之訴，亦屬不備起訴
    要件而不合法。本件抗告人所提起之訴訟既因不合法而應予
    駁回，則抗告人合併請求相對人應賠償其損失21億元，亦屬
    不備起訴要件而不合法。從而，原法院以抗告人所提起之訴
    訟不合法，而裁定駁回其訴，經核並無不合，其抗告難認有
    理由，應予駁回。
五、依行政訴訟法第104條、民事訴訟法第95條、第78條，裁定
    如主文。
中    華    民    國    94    年    6    月    16     日
                  第五庭審判長法  官　趙　永　康
                              法  官　鄭　淑　貞
                              法  官　黃　淑　玲
                              法  官　侯　東　昇
                              法  官　林　文　舟
以  上  正  本  證  明  與  原  本  無  異
中    華    民    國    94    年    6    月    16     日
　　　　　　　　　　　　　　　書記官　王　褔　瀛
